臺灣臺北地方法院刑事判決　　　　　　　96年度訴字第1108號
公　訴　人　臺灣臺北地方法院檢察署檢察官
被　　　告　乙○　　35歲民.
選任辯護人　林雅君律師
選任辯護人　邱雅文律師
上列被告因銀行法案件，經檢察官提起公訴（95年度偵字第2715
5號、96年度偵字第11617號），本院判決如下：
    主  文
乙○共同違反除法律另有規定外，非銀行不得經營收受存款、辦
理國內外匯兌業務，處有期徒刑壹年捌月，減為有期徒刑拾月。
緩刑貳年。
    事  實
一、乙○為大陸地區人士，於臺灣籍夫婿王一青（另經臺灣臺北
    地方法院檢察署檢察官為不起訴處分）於民國（下同）84年
    結婚後，因兒子就學及奉養乙○雙親因素而仍住居於大陸地
    區，於92年起，於大陸地區架設「易訂旅遊網」網站（網址
    ：http://www.ezgogogo.net），該網站主要協助網站會員
    預訂大陸地區機票、酒店，並提供網站會員旅遊諮詢，及提
    供網站會員代購大陸地區商品、代客送花至大陸地區、代買
    大陸地區網路遊戲點數卡等服務；網站之交易模式為會員透
    過網站得知服務內容，會員以網站上公佈之聯絡方式聯繫乙
    ○，並將會員個人所需要之服務內容告知乙○，雙方就服務
    提供或商品代訂代購之內容及對價達成共識後，會員可視其
    所在地，將服務之對價匯至乙○於大陸地區中國建設銀行之
    帳戶（帳號：000000000000000號，下稱乙○中國建設銀行
    帳戶）或王一青於臺灣地區中國信託商業銀行城中分行（帳
    號：000000000000號，下稱王一青中信銀帳戶）之帳戶，乙
    ○於收受款項後，即依約辦理收受存款及匯兌業務。
（一）於95年3月間，一名真實姓名、年籍不詳、自稱「張新民
      」之成年男子（MSN用戶名稱：wjpddx@hotmail.com）（
      經臺灣臺北地方法院檢察署檢察官另行簽結），於網路上
      獲知易訂旅遊網有提供上開服務，即聯絡乙○委託代為處
      理其於大陸地區架設之「天上人家」網站（網址：http:
      //www.jd777.com）之消費者購買金額為新臺幣（下同）
      1,200元之網路遊戲季卡、金額1,980元之網路遊戲半年卡
      與金額2,800元之網路遊戲年卡事宜；乙○明知非銀行不
      得辦理國內外匯兌業務，竟仍自95年3月間某日起至同年
      10月間某日止，提供不知情之王一青中信銀帳戶予上開自
      稱張新民之人做為天上人家網站消費者匯款帳戶，於收受
      天上人家網站消費者購買網路遊戲卡之款項後，再以每次
      匯款約250元（約人民幣50元）之服務費代價，將天上人
      家網站消費者購買網路遊戲卡之款項，以人民幣轉匯至自
      稱「張新民」之人設於大陸地區中國工商銀行（帳號：
      00 0000000000000000號，下稱張新民中國工商銀行）帳
      戶內，乙○前後轉匯上開共計約103筆、總計21,630元款
      項，乙○則以臨櫃辦理或匯款方式將款項轉帳至張新民中
      國工商銀行帳戶或張新民指定之網路遊戲消費者帳戶內。
（二）而乙○於95年10月19日，以250元（約人民幣50元）之代
      價，將一名真實姓名、年籍不詳、自稱「王文瑞」之人匯
      入王一青中信銀帳戶內之65,400元，於同日匯款人民幣
      15,000元至曾禮秀設於大陸地區中國建設銀行深圳濱河分
      行（帳號：0000000000000000000號，下稱曾禮秀中國建
      設銀行）。
（三）另乙○因家庭生活重心於大陸地區，人民幣之需求較新臺
      幣為多，而其夫王一青係於臺灣地區工作，兩人家庭收入
      來源幣別為新臺幣，固有新臺幣兌換人民幣之需，又其台
      商友人黃仲佑係於大陸工作，收入有兌換成新臺幣之需，
      故於94年12月間起至95年6月間，乙○即與黃仲佑協商，
      以等值之新臺幣與人民幣交換，同時或先後由黃仲佑將人
      民幣匯入乙○中國建設銀行帳戶，乙○則透過王一青中信
      銀帳戶將新臺幣匯至黃仲佑所指定之其女黃寶兒之臺灣地
      區臺灣銀行霧峰分行帳戶（帳號：000000000000號，下稱
      黃寶兒臺灣銀行帳戶），期間共計10筆、總計150萬元款
      項往來。
二、案經臺北市政府警察局信義分局報告及內政部警政署刑事警
    察局移送臺灣臺北地方法院檢察署檢察官偵查起訴。
    理  由
壹、程序部分：
一、本件被告乙○所為不利於己之供述，並無出於強暴、脅迫、
    利誘、詐欺、疲勞訊問、違法羈押或其他不正之方法，亦非
    違反法定障礙事由經過期間不得訊問或告知義務之規定而為
    ，依刑事訴訟法第156條第1項、第158條之2規定，應認其有
    證據能力。
二、按被告以外之人於審判外之陳述，雖不符前4條之規定，而
    經當事人於審判程序同意做為證據，法院審酌該言詞陳述或
    書面陳述作成時之情況，認為適當者，亦得為證據。當事人
    、代理人或辯護人於法院調查證據時，知有第159條第1項不
    得為證據之情形，而未於言詞辯論終結前聲明異議者，視為
    有前項之同意，為刑事訴訟法第159條之5所明定。證人王一
    青、甲○○、林子雲、徐兆隆、張只只、王門泰、施長志、
    黃仲佑分別於警、偵訊之供、證述，被告於審判期日均表示
    無意見，證人王一青、甲○○、林子雲、徐兆隆、張只只、
    王門泰、施長志、黃仲佑於警訊之供述本院認為適當，依上
    述規定，得為證據；證人王一青、黃仲佑於偵查中具結證述
    ，核無顯不可信之情況，依同法第159條之1第2項得為證據
    。
三、本件認定犯罪事實所憑之非供述證據（詳見後述），均無違
    反法定程序而取得之情形，依刑事訴訟法第158條之4反面規
    定，自有證據能力。
貳、實體部分：
一、訊據被告乙○對於上開犯罪事實均坦承不諱，核與證人王一
    青、甲○○、林子雲、徐兆隆、張只只、王門泰、施長志、
    黃仲佑於警訊及偵查中證述之情節大致相符，並有中國建設
    銀行存款憑條、王一青上開中信銀帳戶開戶資料與歷史交易
    明細各1份、中國信託客戶交易明細表、易訂旅遊網網站網
    頁8張、天上人家網站網頁資料、電子郵件列印資料、萬泰
    商業銀行匯款申請書、財金資訊股份有限公司函覆之中信銀
    轉帳匯款交易紀錄、黃寶兒臺灣銀行霧峰分行存摺影本等在
    卷可稽，足認被告出於任意性之自白，與事實相符而堪採信
    。本件事證明確，應依法論科。
二、查非銀行之公司經營收受存款業務行為，性質上為繼續犯，
    屬於包括的一罪，此有最高法院81年度台上字第900號判決
    要旨可參。核被告乙○所為，係犯銀行法第29條第1項之規
    定，應依同法第125條第1項規定論處；被告自95年3月間起
    至同年10月30日止，多次非法經營收受存款、辦理匯兌行為
    ，參諸上開判決要旨，性質上為繼續犯，應僅論以包括一罪
    。又被告就事實欄一（一）、（二）所示犯行，與姓名、年
    籍不詳、自稱「張新民」之成年男子間，有犯意之聯絡與行
    為之分擔，皆為共同正犯。再者，被告乙○除本案之外，前
    無任何刑事犯罪前科紀錄，有臺灣高等法院被告前案紀錄表
    1 份在卷足憑，且其為大陸地區人民，對臺灣地區律法不甚
    熟稔，雖明知新臺幣與人民幣不得直接兌換，然不知其賺取
    小額代辦費之行為，係觸犯法定刑為3年以上10年以下之銀
    行法重罪，其因一時貪圖薄利，而為本件犯行，所得僅2萬
    餘元，與惡意非法辦理國內外高額匯兌業務之情實屬有間，
    且被告遭查獲後深知悔悟，坦認犯行，雖其長期居於大陸地
    區，然每回均能回臺到庭應訊，並誠實面對司法制裁，是被
    告惡性並非重大，其犯罪情節尚屬輕微，而銀行法第125條
    第1項之罪最輕本刑為3年以上10年以下有期徒刑，以此情節
    觀之，實有情輕法重之情形，尚堪憫恕，雖科以法定最低刑
    度，猶嫌過重，爰依刑法第59條規定，酌量減輕其刑。爰審
    酌被告貪圖蠅頭小利而為本件犯行，破壞金融秩序，所為顯
    不足取，然其所得僅2萬餘元，且被告犯罪後坦認犯行、深
    感悔悟，犯後態度良好，及其智識程度、犯罪手段、目的等
    一切情狀，量處如主文所示之刑，以示儆懲。查本件被告之
    犯罪時間係於96年4月24日之前，且無中華民國96年罪犯減
    刑條例所定不得減刑之情形，爰依同條例第2條第1項第3款
    、第7條規定減其宣告刑2分之1。末查，被告前未曾因故意
    犯罪受有期徒刑以上刑之宣告，有卷附臺灣高等法院被告全
    國前案紀錄表可按，其因一時失慮而為本件犯行，經此起訴
    審判，當知所警惕，信無再犯之虞，本院認所宣告之刑以暫
    不執行為適當，並諭知緩刑年，以啟自新。
三、據上論斷，應依刑事訴訟法第299條第1項前段，銀行法第
    125條第1項，刑法第11條前段、第28條、第59條、第74條第
    1項第1款，中華民國96年罪犯減刑條例第2條第1項第3款、
    第7條，判決如主文。
本案經檢察官黃士元到庭執行職務。
中　　華　　民　　國　　96　　年　　10　　月　　16　　日
　　　　　　　　　刑事第十二庭審判長法  官  李英豪
                                    法　官　陳慧萍
                                    法  官  曾正龍
以上正本證明與原本無異。
如不服本判決，應於判決送達後10日內，向本院提出上訴狀。
                                    書記官  彭自青
中　　華　　民　　國　　96　　年　　10　　月　　16　　日
附錄本案論罪科刑法條全文：
銀行法第29條
除法律另有規定者外，非銀行不得經營收受存款、受託經理信託
資金、公眾財產或辦理國內外匯兌業務。
違反前項規定者，由主管機關或目的事業主管機關會同司法警察
機關取締，並移送法辦；如屬法人組織，其負責人對有關債務，
應負連帶清償責任。
執行前項任務時，得依法搜索扣押被取締者之會計帳簿及文件，
並得拆除其標誌等設施或為其他必要之處置。
銀行法第125條
違反第29條第1項規定者，處3年以上10年以下有期徒刑，得併科
新臺幣1千萬元以上2億元以下罰金。其犯罪所得達新臺幣1億元
以上者，處7年以上有期徒刑，得併科新臺幣2,500萬元以上5億
元以下罰金。
經營銀行間資金移轉帳務清算之金融資訊服務事業，未經主管機
關許可，而擅自營業者，依前項規定處罰。
法人犯前二項之罪者，處罰其行為負責人。
